臺灣桃園地方法院刑事判決　　　　　　　93年度訴字第1867號
公　訴　人　台灣桃園地方法院檢察署檢察官
被　　　告　丁○○　男　24歲.
選任辯護人　林晉宏律師
　　　　　　陳傳中律師
上列被告因違反槍砲彈藥刀械管制條例案件，經檢察官提起公訴
（93年度偵字第16408號），本院判決如下：
    主  文
丁○○無罪。
    理  由
一、公訴意旨略以：被告丁○○明知未經許可不得持有、寄藏具
    殺傷力之槍枝、子彈，竟於民國93年8 月下旬某日，在桃園
    縣桃園市火車站附近處，自不詳姓名年籍綽號「志傑」之成
    年男子處，收受其因欠款用以償還款項之具殺傷力仿WALTHE
    R 廠半自動手槍製造之金屬玩具手槍，換裝土造金屬槍管而
    成之8MM 改造手槍一把（槍枝管制編號0000000000號）及可
    供上述手槍使用口徑7.8MM 之具有殺傷力金屬彈頭而成之土
    造子彈5 顆（經取樣試射2顆，巳不具殺傷力），並將手槍
    及子彈藏放於同市○○○街92號10樓處。嗣於同年9月6日23
    時許，在上址處，丁○○先以紙袋包裝上開槍彈，交予不知
    情之王維樺（另為不起訴處分）放入皮包中，嗣於翌日（7
    日）凌晨0時40分許，於同市○○○路32號2樓處，為桃園縣
    政府警察局桃園分局警員發現有異，當場查獲，因認被告涉
    有槍砲彈藥刀械管制條例第11條第4 項及同條例第12條第4
    項之罪嫌。
二、本件公訴人認被告丁○○違反槍砲彈藥刀械管制條例第11條
    第4 項、第12條第4 項之罪，無非係以被告前已於警詢及偵
    訊中均坦承不諱，且有內政部警政署刑事警察局93年9 月21
    日刑鑑字0000000000號槍彈鑑定書為其論據。本院訊據被告
    固不否認伊有於93年8 月間下旬，自不詳姓名年籍綽號「志
    傑」之成年男子處收受手槍1 把及子彈5 顆，亦有於93年9
    月6 日晚間23時許以紙袋包覆前開手槍並交予女友甲○○放
    入皮包內，並於同年月7 日凌晨0 時40分許，伊與甲○○二
    人於桃園市○○○路32號2 樓被警查獲，而甲○○隨後亦偕
    同警方至伊前開大興西路住處內取出子彈5 顆等情，惟堅決
    前開犯行，辯稱伊所持有之槍彈係玩具手槍，並不具有殺傷
    力，扣案之手槍形式與跟伊所拿到的手槍不一樣，伊的槍前
    面槍口應該比較四方，槍管比較長，而子彈部分，伊的子彈
    底部並沒有圓圈的痕跡，警方扣案送鑑之槍彈並沒有提示給
    伊看過，也不是伊所持有之槍彈，公訴人所提出之槍彈鑑定
    書並不具證據能力等語。
三、按犯罪事實應依證據認定之，無證據不得推定其犯罪事實；
    又不能證明被告犯罪者，應諭知無罪之判決，刑事訴訟法第
    154 條及第301 條第1 項分別定有明文。又按證據能力，乃
    證據資料容許為訴訟上證明之資格，屬證據之形式上資格要
    件，事實審法院基於證據裁判主義之原則，對於公訴人所舉
    資以證明犯罪事實之證據，究竟有無證據能力，即該證據是
    否具有作為嚴格證明資料之能力或資格，須優先於證據之憑
    信性而為調查，必先具有證據能力，始許由法院據而判斷其
    證明力，倘無證據能力，自不發生證據證明力之判斷問題。
    又證據是否具有證據能力，其先決要件應先經過「驗真」（
    Authentication）之程序，即提出事物為證據之一方，必須
    先提出另一項證據使法院認定該事物就是提出者所聲稱的事
    物（即立基」【Lay Foundation】），若證據未經過「驗真
    」程序，則與本案之關連性無法建立，自無從於訴訟上引用
    該證據。本件被告否認公訴人所提出槍彈鑑定書之證據能力
    ，辯稱槍彈鑑定書內所載之送鑑槍彈並非伊所持有之槍彈等
    語，揆諸前開說明，公訴人自應先舉證證明槍彈鑑定書所載
    之送鑑槍彈確屬被告所持有之槍彈。經查，證人即查獲警員
    丙○○於本院審理時具結略以：乙○○於現場查獲甲○○之
    皮包內有一個外面寫著「川湯」的紙袋裡面有手槍後，經我
    詢問被告，被告坦承手槍為其所有，我即將被告連同PUB 老
    闆一起帶回分局，查獲槍枝時，由乙○○保管那個「川湯」
    紙袋，因為沒有帶臨檢紀錄表，所以我請派出所送臨檢紀錄
    表過來，隔了約2 、30分鐘後才做臨檢紀錄表，我們做臨檢
    紀錄表時有把袋子打開給甲○○看，經過甲○○確認後，才
    請甲○○蓋指印，後來甲○○有表示子彈放在家裡，我與乙○○再跟甲○○到被告之大興西路住處內找子彈，在大興西
    路住處內有查獲子彈5 顆、彈匣1 個，當場並沒有製作扣押
    筆錄，槍的部分在PUB 的時候，是由乙○○拿著那個裝有手
    槍的「川湯」紙袋隨身帶著，先帶到查子彈的地點，再從那
    個地點回到警察局，這段時間因為沒有帶證物袋出去，所以
    沒有封緘帶回局裡，而將槍彈帶回警察局時，我有先將槍彈
    提示給被告看，並清點槍、子彈、彈匣的數量，做完之後，
    再把槍、子彈、彈匣一起裝入「川湯」的紙袋，帶到地下室
    給鑑識組拍照，拍照完之後就把槍、子彈、彈匣放到局裡面
    的牛皮紙袋內準備送驗，「川湯」紙袋當時就丟棄，槍彈放
    入牛皮紙袋時並沒有彌封，直接鎖在我的抽屜裡面，並沒有
    資料可以顯示我曾經提示槍、子彈、彈匣給被告看，我在地
    下室把槍、子彈、彈匣裝入牛皮紙袋之前，並沒有讓被告做
    最後確認的動作等語（以上均參本院94年1 月25日審判筆錄
    ），而證人即另一位查獲警員乙○○亦於本院審理時證稱略
    以：我在PUB 查到手槍後，就先跟同事把被告與PUB 老闆一
    起帶回警察局，並把查獲的手槍拿給組長看，之後就趕回
    PUB 現場，再跟丙○○及甲○○去大興西路，搜到子彈與彈
    匣後，全部人回到分局，就由丙○○負責保管槍枝、子彈與
    彈匣，我在製作被告警詢筆錄時或之前，因為槍與子彈已經
    告看，我沒有辦法擔保起訴具有殺傷力的槍枝與子彈與最初
    在PUB 及大興西路所扣得的是同一把槍與子彈，因為扣押筆
    錄不是我做的，所以也沒有辦法確定在做扣押筆錄的時候有
    提示扣押的槍彈讓被告辨識無誤後，才讓被告簽名，卷附的
    臨檢紀錄表的被告簽名是被告在警察局簽的，當時被告在簽
    臨檢紀錄表時，槍是由鑑識組人員從地下室帶上來放在丙○○桌上，我應該是有指著那把槍讓被告辨識後才簽名的，我
    是沒有把槍拿到被告眼前讓他作辨識等語（以上參本院94年
    2 月24日審判筆錄）。審酌上開查獲警員之證言，本件警方
    於PUB 現場查獲手槍1 枝及大興西路查獲子彈5 顆、彈匣1
    個時，並未立即將前開扣案槍彈提示予被告或關係人甲○○
    辨識無誤後使用證物袋予以封緘，而是由查獲員警乙○○自
    行帶回警局，故員警將扣案槍彈自查獲現場帶回警局這段期
    間內，扣案之槍彈自已不在被告得以目視之範圍內，警方嗣
    後對於被告進行警詢筆錄及扣押筆錄之製作時，亦未命被告
    辨識警方所擬送鑑之槍彈是否係屬警方分別於PUB 現場及大
    興西路所扣得之槍彈，從而被告辯稱警方所送鑑之具有殺傷
    力槍彈並非警方於PUB 現場及大興西路所扣得之槍彈等語，
    尚非顯不足採。公訴人既無法證明警方所送鑑之具有殺傷力
    槍彈即為被告所持有之槍彈，則前揭以警方送鑑槍彈為基礎
    所製作之內政部警政署刑事警察局93年9 月21日刑鑑字0000
    000000號槍彈鑑定書，顯無法通過「驗真」程序，故與本案
    之關連性無法建立，無證據能力可言，又既無證據能力，當
    不得援引為證明本件被告犯罪之證據。綜上所述，公訴人所
    舉之證據既無從證明被告丁○○之犯行，復查無其他積極證
    據足認被告有未經許可持有具有殺傷力之改造手槍、子彈等
    犯行，自屬不能證明其犯罪，揆諸前開規定，應為無罪判決
    之諭知。
四、據上論結，應依刑事訴訟法第301條第1項，判決如主文。
本案經檢察官張啟聰到庭執行職務。
中　　華　　民　　國　　94　　年　　3 　　月　　10　　日
                  刑事第五庭  審判長法　官  潘政宏
                  　                法  官  邱滋杉
                                    法  官  周炳全
以上正本證明與原本無異。
如不服本判決，應於送達後10日內，向本院提出上訴狀。
                                    書記官  陳夏施
中　　華　　民　　國　　94　　年　　3 　　月　　10　　日
